臺灣高等法院刑事判決
109年度上訴字第4652號
上  訴  人  臺灣臺北地方檢察署檢察官
上  訴  人  
即  被  告  陳愷  


選任辯護人  何乃隆律師
上列上訴人因被告傷害案件，不服臺灣臺北地方法院109年度訴
字第706號，中華民國109年12月7日第一審判決（起訴案號：臺
灣臺北地方檢察署109年度偵字第10188號），提起上訴，本院判
決如下：
    主  文
原判決撤銷。
陳愷犯傷害罪，累犯，處拘役伍拾伍日，如易科罰金，以新臺幣
壹仟元折算壹日。
    事  實
一、陳愷於民國107年間，在址設臺北市○○區○○○路000號地下1樓
    之「羞羞臉鋼琴酒吧」結識該酒吧公關郭羽柔。於108年9月
    13日23時許，陳愷與友人在上開酒吧地下1樓包廂飲酒消費
    ，郭羽柔亦與友人黃荷雅一同前來在場，陳愷與郭羽柔談話
    之際握住郭羽柔之左手腕，其等因細故發生口角爭執，進而
    發生拉扯，陳愷竟基於傷害之犯意，強力握住郭羽柔之左手
    腕不放，致郭羽柔因而受有左腕部挫傷之傷害，嗣經郭羽柔
    掙脫及在場友人勸阻其等始分開。
二、案經郭羽柔訴請暨臺北市政府警察局松山分局報告臺灣臺北
    地方檢察署檢察官偵查起訴。
    理  由
壹、證據能力之認定部分：
一、按刑事訴訟法第159 條之5 立法意旨，在於確認當事人對於
    傳聞證據有處分權，得放棄反對詰問權，同意或擬制同意傳
    聞證據可作為證據，屬於證據傳聞性之解除行為，如法院認
    為適當，不論該傳聞證據是否具備刑事訴訟法第159 條之1
    至第159 條之4 所定情形，均容許作為證據，不以未具備刑
    事訴訟法第159 條之1 至第159 條之4 所定情形為前提。此
    揆諸「若當事人於審判程序表明同意該等傳聞證據可作為證
    據，基於證據資料愈豐富，愈有助於真實發見之理念，此時
    ，法院自可承認該傳聞證據之證據能力」立法意旨，係採擴
    大適用之立場。蓋不論是否第159 條之1 至第159 條之4 所
    定情形，抑當事人之同意，均係傳聞之例外，俱得為證據，
    僅因我國尚非採澈底之當事人進行主義，故而附加「適當性
    」之限制而已，可知其適用並不以「不符前四條之規定」為
    要件（最高法院104 年度第3 次刑事庭會議決議參照）。經
    查，本件以下所引用之供述或非供述證據，因檢察官、被告
    陳愷及被告之選任辯護人均已於本院準備程序就證據能力均
    表示沒意見（見本院卷第60至63頁），且迄至言詞辯論終結
    前均未聲明異議，而本院審酌上開供述或非供述等證據資料
    製作時之情況，無不當取供及證明力明顯過低之瑕疵，認以
    之作為證據應屬適當，揆諸前開規定，本院認前揭證據資料
    有證據能力。
二、至被告之選任辯護人於本院準備程序爭執告訴人於原審所陳
    報提出關於右側眼瞼及眼周邊區域鈍傷之傷勢照片（見原審
    法院109年度訴字第706號卷【下稱原審卷】二第51頁）之證
    據能力（見本院卷第62頁），惟因本院並未以之作為本案證
    明被告犯罪事實之證據，故不予論述其證據能力，附此說明
    。
貳、認定被告犯罪事實所憑之證據及理由：
　　訊據被告陳愷對於上揭事實坦白承認（見本院卷第101至102
    頁），並核與證人即告訴人郭羽柔於警詢、偵訊及原審審理
    時所證稱：107年間，伊在「羞羞臉鋼琴酒吧」擔任公關，
    被告是店裡的客人，案發當日伊休假跟黃荷雅在外面吃飯，
    晚上被告跟他的乾兒子去「羞羞臉鋼琴酒吧」包廂喝酒，因
    黃荷雅想看看伊工作的環境，所以伊帶黃荷雅過去被告的包
    廂看看，包廂裡面還有伊的同事在場，伊等喝酒喝到一半的
    時候，被告就過來抓著伊的手跟伊聊天，之後越抓越用力，
    伊請他放手他不放，黃荷雅跟其他人就過來阻止，伊才有辦
    法掙脫等語一致（見108年度他字第11528號卷【下稱他卷】
    第21至22頁、第66至67頁；原審卷二第76至77頁），且經證
    人黃荷雅於警詢、偵訊及原審審理時證稱：108年9月13日當
    天伊下午就跟告訴人聚在一起，當晚告訴人與被告通電話，
    表示被告在「羞羞臉鋼琴酒吧」包廂喝酒，告訴人要過去，
    伊就跟告訴人一起過去，到包廂的時候伊跟告訴人還有在場
    其他人喝酒聊天，後來被告有跟告訴人講話，被告抓著告訴
    人的手不放，伊跟其他人過去勸阻，當時場面很混亂，分開
    後伊就跟告訴人離開現場等語甚詳（見他卷第25至26頁、第
    68頁；原審卷二第86至87頁），另由證人即在場人李其翰於
    原審審理時證稱：被告是伊乾爹，108年9月13日晚間被告找
    伊去「羞羞臉鋼琴酒吧」喝酒，當時告訴人在場，現場還有
    其他人，被告跟告訴人聊天時發生拉扯，伊跟其他人過去把
    他們分開，當時場面很混亂，後來告訴人就先走，伊跟被告
    還有其他人繼續喝酒等語（見原審卷二第99至101頁），此
    外，復有長庚紀念醫院急診病歷；告訴人所提出之長庚紀念
    醫院108年9月14日診斷證明書，及其於驗傷當日自行拍攝之
    手部呈現瘀青之彩色照片在卷可稽（見109年度偵字第10188
    號卷【下稱偵卷】第17至22頁；他卷第51頁；原審卷二第53
    頁），據此，是認被告上開任意性自白，核與事實相符，堪
    以採取。本件事證明確，被告上揭傷害犯行足可認定，應依
    法論科。
參、論罪部分：
一、核被告所為，係犯刑法第277 條第1 項之傷害罪。
二、查被告前於107年間，因公共危險案件，經臺灣士林地方法
    院以107年度湖交簡字第507號判決處有期徒刑2月確定，並
    於107 年9 月26日易科罰金執行完畢，有本院被告前案紀錄
    表在卷可考，被告於受有期徒刑執行完畢後，5 年以內故意
    再犯本案有期徒刑以上之罪，為累犯，本應依法加重其刑。
    然參酌司法院釋字第775 號解釋之意旨，法院就符合累犯要
    件之被告，仍應以其是否有其特別惡性或對刑罰反應力薄弱
    等事由，依職權本於合目的性之裁量，妥適審酌被告所犯前
    後數罪間，關於前案之性質（故意或過失）、前案徒刑之執
    行完畢情形（有無入監執行完畢、是否易科罰金或易服社會
    勞動）、再犯之原因、兩罪間之差異（是否同一罪質、重罪
    或輕罪）、主觀犯意所顯現之惡性及其反社會性等情，綜合
    判斷各別被告有無因加重本刑致生所受刑罰超過其所應負擔
    罪責之情形，裁量是否加重最低本刑。經查，被告犯前述公
    共危險罪，固與本案被告所犯傷害罪均屬故意犯罪，然衡酌
    被告前案所犯公共危險罪之保護法益、罪質類型，與本案未
    盡相同，尚難以被告曾犯公共危險案件之事實，逕自推認被
    告有犯本案傷害罪之特別惡性或有何累犯立法意旨之刑罰感
    應力較薄弱，而有加重其最低本刑之必要。揆諸前開司法院
    釋字第775號解釋意旨，裁量不予加重最低本刑，以符罪刑
    相當原則及比例原則。
肆、撤銷改判之理由：
一、原審以被告罪證明確，予以論罪科刑，固非無見。惟查，原
    判決就傷害事實部分係認定被告強力握住告訴人之左手腕不
    放，告訴人試圖掙脫，被告再抓扯告訴人之頭髮，過程中並
    徒手往告訴人之臉部揮舞，告訴人因而受有頭皮挫傷、右側
    眼瞼及眼周邊區域鈍傷、左腕部挫傷等傷害，並說明告訴人
    於108年9月13日至長庚紀念醫院急診，經醫師診斷受有之「
    右側結膜炎及角膜損傷」，應係告訴人之舊疾，與被告傷害
    行為無關，而與本院上開認定不同，尚有未合。
二、檢察官上訴意旨略以：
（一）本案被告自恃為男性體力強壯優於身為告訴人之女性，僅
      因言語不合，即恣意動手徒手攻擊告訴人，致告訴人受有
      「頭皮挫傷、右側眼瞼及眼周圍區域鈍傷、右側結膜炎及
      角膜損傷、左腕部挫傷」之傷害，已使告訴人身心受創，
      被告復未賠償告訴人所受之損害；又被告矢口否認犯行，
      犯後不知反省，不僅多次稱：這是很小的事情，這是家務
      事云云，甚至於原審安排之調解程序以及原審準備程序中
      開玩笑稱：和解條件是告訴人嫁給我，但告訴人做不到等
      語，足認被告不僅未有絲毫悔過之意，更毫不尊重司法程
      序。且被告自陳教育程度為博士畢業，現為中廣節目主持
      人、製作人、大學教授，其犯罪後態度更難認良好，原審
      未詳細審酌上開量刑因素與對告訴人造成之傷害，僅量處
      有期徒刑3月，實甚為輕微，顯難收懲儆之效，而背離一
      般人民之法律期待，實難謂係罪刑相當。
（二）本件被告為累犯，本應依刑法第47條第1 項規定加重其刑
      ，且原審已在判決理由中稱「被告不僅未有絲毫悔過之意
      ，更不尊重司法程序」等語，原審卻僅因被告前經執行完
      畢之案件係犯酒後駕車之公共危險案件，與本案傷害犯行
      罪質不同，因此尚難認被告具有特別惡性或對刑罰反應力
      薄弱云云，而不予適用累犯加重其刑，顯然忽略被告犯後
      態度顯現之長期不尊重法治惡性，而應有施以累犯加重警
      惕之必要。綜上所述，原審判決究難認為允當，請審酌至
      少量處被告有期徒刑6月以上，以彰法治，爰依法提起上
      訴等語。惟以：
（１）按刑事審判旨在實現刑罰權之分配的正義，故法院對有罪
      被告之科刑，應符合罪刑相當之原則，使輕重得宜，罰當
      其罪，以契合社會之法律感情，此所以刑法第57條明定科
      刑時應審酌一切情狀，尤應注意該條所列10款事項以為科
      刑輕重之標準，俾使法院就個案之量刑，能斟酌至當。至
      於量刑輕重，係屬事實審法院得依職權自由裁量之事項，
      苟其量刑已以行為人之責任為基礎，並斟酌刑法第57條各
      款所列情狀，而未逾越法定刑度或有濫用權限情事，即不
      得任意指為違法（最高法院75年度台上字第7033號判例、
      103 年度台上字第36號判決意旨參照）。原審既於判決理
      由欄內詳予說明其量刑基礎，且敘明係審酌被告為大學教
      授，與友人至酒店飲酒消費，因故與當日休假之告訴人發
      生口角，竟強握住告訴人之手腕不放，並抓扯告訴人之頭
      髮且攻擊告訴人之臉部，致告訴人受有上述之頭皮、臉部
      及手腕挫傷。又被告犯後不知反省，不僅多次稱：這是很
      小的事情，這是家務事云云（見他卷第70頁；原審卷二第
      120頁），甚至於原審安排之調解程序以及原審準備程序
      中開玩笑稱：和解條件是告訴人嫁給伊，但告訴人做不到
      等語（見原審法院109年度審訴字第710號卷第70頁；原審
      卷二第119頁），足認被告不僅未有絲毫悔過之意，更不
      尊重司法程序。末考量被告自陳教育程度為博士畢業，現
      為中廣節目主持人、製作人、大學教授，離婚、獨居、需
      扶養父母之智識程度、生活狀況等情狀，而量處原判決主
      文所示之刑，顯已斟酌刑法第57條各款事由，並基於刑罰
      目的性之考量、刑事政策之取向以及行為人刑罰感應力之
      衡量等因素而為刑之量定，且以行為人責任為基礎，未逾
      越法定刑度，亦無違背公平正義之精神，客觀上不生量刑
      明顯失出失入之裁量權濫用情形，核屬法院量刑職權之適
      法行使，難認有何不當而構成應撤銷之事由可言。況據前
      述，原判決有認定事實未洽之情，經本院據以撤銷而重新
      量刑，詳如後述，執此，前揭檢察官上訴意旨指稱原審判
      決量刑實難謂係罪刑相當等語，難認可採。
（２）原審以考量被告前經執行完畢之案件係犯酒後駕車之公共
      危險案件，與本案傷害犯行罪質不同，尚難認被告具有特
      別惡性或對刑罰反應力薄弱，參諸司法院大法官釋字第77
      5號解釋意旨，不予依刑法第47條第1 項規定加重其刑，
      核無未合，亦與本院上開認定相同。況被告之惡性業已於
      本案量刑中為適當評價，已如前述，是檢察官上訴意旨所
　　　指原判決不予適用累犯加重其刑，顯然忽略被告犯後態度
      顯現之長期不尊重法治惡性，難認為允當等語，亦非有據
      。
（３）從而，前揭檢察官上訴意旨所指各節，均非足取。　　
三、被告上訴意旨固指以：告訴人頭皮及臉部的傷不是被告造成
    的，原判決此部分認定有誤，且被告在原審準備程序中開玩
    笑稱「和解條件是告訴人嫁給我」等語，這是被告在受挑釁
    情況下才會說出來，而且是在調解程序中，調解程序中所為
    的陳述不可在審理程序中做為證據或量刑標準之引用，至於
    被告在原審準備程序中也說過相同的話，是為回答法官詢問
    調解不成立之原因，並不是有不尊重司法的意思，而被告在
    原審審理程序據理力爭，乃是在行使為自己辯護之權利，不
    能指摘為被告態度不佳，原判決以此作為重判標準，不符比
    例原則等節。而原判決認定被告之傷害行為造成告訴人受有
    頭皮挫傷、右側眼瞼及眼周邊區域鈍傷等傷害部分，應有違
    誤，已如前述，惟原判決既於量刑時，已依刑法第57條規定
    說明係審酌前揭各項情狀，而量處如原判決主文所示之刑，
    既未逾越法定刑度，又未濫用自由裁量之權限，原判決之量
    刑並無何不當而構成應撤銷之事由可言，從而，被告上訴意
    旨指以原審量刑不符比例原則等語，尚非可採。
四、據上，檢察官上訴意旨及被告上訴意旨所指原審量刑不符比
    例原則等節，雖均無理由，詳如前述，惟原判決既有上開可
    議之處，即無可維持，自應由本院將原判決撤銷改判。
五、爰以行為人之責任為基礎，審酌被告與友人至上開酒吧飲酒
    消費，僅因細故與告訴人發生爭執，本應思以理性溝通之道
    解決紛爭，詎被告竟以前揭方式為本件傷害犯行，致告訴人
    受有上開傷害，影響社會秩序、善良風俗，所為非是，及被
    告犯罪之動機、目的、手段、所生損害，且被告迄未與告訴
    人達成和解，賠償告訴人所受之損害，兼衡被告自述博士學
    歷之智識程度，現為中廣節目主持人、製作人、大學教授，
    離婚、獨居、需扶養父母之生活狀況（見原審卷二第118至1
    19頁），及其素行、犯後迄至本院審理時始坦承犯行態度等
    一切情狀，量處如主文第2 項所示之刑，並諭知易科罰金之
    折算標準。
伍、不另為無罪諭知部分：
一、公訴意旨另略以：被告於上開時、地，基於傷害人身體之犯
    意，徒手拉扯、毆打告訴人郭羽柔，致其受有頭皮挫傷、右
    側眼瞼及眼周邊區域鈍傷、右側結膜及角膜損傷等身體傷害
　　。因認被告此部分所為，亦涉犯刑法第277 條第1 項之傷害
    罪嫌等語（下稱系爭傷害部分犯行）。
二、按犯罪事實應依證據認定之，無證據不得認定犯罪事實；無
    證據能力、未經合法調查之證據，不得作為判斷之依據；不
    能證明被告犯罪或其行為不罰者，應諭知無罪之判決，刑事
    訴訟法第154 條第2 項、第155 條第2 項、第301 條第1 項
    分別定有明文。次按認定不利於被告之事實，須依積極證據
    ，苟積極證據不足為不利於被告事實之認定時，即應為有利
    被告之認定，更不必有何有利之證據。又事實之認定，應憑
    證據，如未能發現相當證據，或證據不足以證明，自不能以
    推測或擬制之方法，為裁判基礎；認定犯罪事實，所憑之證
    據，雖不以直接證據為限，間接證據亦包括在內，然無論直
    接或間接證據，其為訴訟上之證明，須於通常一般之人均不
    致於有所懷疑，而得確信其為真實之程度者，始得據之為有
    罪之認定，倘其證明尚未達到此一程度，而有合理性懷疑之
    存在時，即無從為有罪之認定（最高法院30年上字第816號
    、40年台上字第86號、76年台上字第4986號判例意旨可資參
    照）。況刑事訴訟法第161 條第1 項亦明定：檢察官就被告
    犯罪事實，應負舉證責任，並指出證明之方法。是檢察官對
    於起訴之犯罪事實，應負提出證據及說服之實質舉證責任，
    倘其所提出之證據，不足為被告有罪之積極證明，或其指出
    證明之方法，無從說服法院以形成被告有罪之心證，基於無
    罪推定之原則，自應為被告無罪判決之諭知（最高法院92年
    台上字第128號判例亦同此意旨）。
三、公訴人認被告涉有系爭傷害部分罪嫌，無非係以證人即告訴
    人郭羽柔於警詢、偵查中之證述；證人黃荷雅於偵查中之證
    述，及證人黃荷雅提供之LINE對話紀錄內容、上開長庚紀念
    醫院診斷證明書等件為其論據。
四、訊據被告堅決否認有何系爭傷害部分犯行，辯稱：案發當時
    伊先抓住告訴人左手腕，後來伊把告訴人的兩隻手都抓住，
　　是被動要保護伊自己，且伊當時雙手被緊扣，不可能揮打傷
    害告訴人等語。而被告之選任辯護人復執以告訴人頭皮及臉
    部的傷不是被告造成的，而所有證人都沒有看到被告拉告訴
    人頭髮或用手在告訴人臉部揮舞，此僅有告訴人之陳述，且
    告訴人之指述前後不一，不能完全盡信，仍應尋求、考證其
    他證人的直接證據做支撐等詞為被告辯護。
五、經查：
（一）證人即告訴人郭羽柔固於警詢、偵訊及原審審理時指述被
      告對其為系爭傷害部分犯行，而為以下證述：
（１）於警詢時證稱：案發當日晚上23時許，被告跟其他人在包
      廂喝酒，被告過來跟伊聊天，他握住伊的手腕，說他是大
      學教授，問伊為何不去他的學校唸書，伊請被告放手，被
      告不僅不放，反而更加用力抓住伊的左手腕，伊用力掙脫
      抵抗，被告即以左手強抓伊頭髮，把伊拉進他的懷中，持
      續用力抓扯伊的頭部及臉部，手還揮拳打中伊的右眼，造
      成伊頭皮挫傷、右側眼瞼及眼周邊區域鈍傷、右側結膜及
      角膜損傷、左腕部挫傷等傷勢等語（見他卷第21至22頁）
      。
（２）於偵訊中證稱：案發當時被告有喝酒，他跟伊講話時抓住
      伊的手，伊覺得痛，便請他放手，但被告卻越抓越大力，
      伊痛到受不了，就用力把手抽回來，他覺得伊要抽回伊的
      手，他一邊右手繼續抓住伊的左手，一邊用左手抓住伊的
      頭髮，伊掙扎，他抓不住，所以他用左手揮擊伊的臉，造
      成伊的臉及眼睛受傷，黃荷雅跟其他人出來阻止，後來伊
      才掙脫被告。被告扯伊頭髮及揮擊伊臉部幾乎是同時，伊
      離開後直接去醫院掛急診等語（見他卷第67頁）。
（３）於原審審理時證稱：在酒吧時被告過來跟伊講話，隔著他
      乾兒子抓著伊的左手，開始跟伊抱怨說伊為何不願意接受
      他，然後手就越抓越緊，伊覺得很痛，伊就請被告放手，
      被告卻越來越激動，伊試圖掙扎，被告是用他的右手抓住
      伊的左手，這時候被告又拿左手開始抓著伊的頭髮，想要
      把伊扯到他胸口，在拉扯的過程中，除了伊的頭皮被拉傷
      外，伊的眼睛跟臉也被被告抓傷，後來是黃荷雅就站起來
      開始保護伊，因為當時場面很混亂，伊被被告抓住，伊也
      看不到外面其他到底有誰來幫助伊，伊只知道有一個黃荷
      雅起身護住伊，伊被拉開之後，伊跟黃荷雅就直接到長庚
      的急診室去驗傷。李其翰就坐在伊旁邊，所以他有看到事
      發經過等語（見原審卷二第76至77頁）。
（４）惟觀諸告訴人先後所為之證述，其就被告如何為系爭傷害
      部分犯行，於警詢時係證稱：被告以左手強抓伊頭髮，把
      伊拉進他的懷中，持續用力抓扯伊的頭部及臉部，手還揮
      拳打中伊的右眼，造成伊頭皮挫傷、右側眼瞼及眼周邊區
      域鈍傷、右側結膜及角膜損傷、左腕部挫傷等語；於偵訊
      時證稱：被告一邊用左手抓住伊的頭髮，伊掙扎，他抓不
      住，所以他用左手揮擊伊的臉，造成伊的臉及眼睛受傷等
      語，而於原審審理時則證稱：被告又拿左手開始抓著伊的
      頭髮，想要把伊扯到他胸口，在拉扯的過程中，除了伊的
      頭皮被拉傷外，伊的眼睛跟臉也被被告抓傷等語，可見告
      訴人就案發當時被告係用左手持續用力抓扯告訴人的頭部
      及臉部，同時用左手揮拳打中告訴人的右眼，或因告訴人
      掙扎抓不住頭髮，所以被告用左手揮擊告訴人的臉，或告
      訴人的眼睛跟臉是被被告抓傷，即被告究係以如何之行為
      造成告訴人受有系爭傷害，告訴人前後指述之情節已有未
      合，難認得以逕取。
（５）況檢察官依據告訴人上開指述及其提出之上開長庚紀念醫
      院診斷證明書所載，認上開診斷證明書記載之「右側結膜
      及角膜損傷」傷害，亦係被告傷害所造成，惟告訴人於10
      8年2月15日即因眼疾就醫，經醫師診斷受有「未明示側性
      結膜及角膜損傷」，此有被告提出之諾貝爾眼科診所轉診
      單、被告與告訴人之LINE對話紀錄在卷足憑（見他卷第93
      頁、第95頁、第99頁），而佐以告訴人於108年2月15日即
      患有「側性結膜及角膜損傷」之病症，眼疾不易治療且容
      易復發，復無其他積極證據可證告訴人角膜、角膜損傷曾
      經治癒，則告訴人於108年9月13日至長庚醫院急診，經醫
      師診斷受有之「右側結膜及角膜損傷」，是否與被告傷害
      行為有關，顯屬有疑。稽此，告訴人前揭所為被告有系爭
      傷害部分犯行之指述，尚非無瑕疵可指，是否與事實相符
      ，自應調查其他證據加以審認，自不得僅以告訴人上開證
      述，即作為被告有罪認定之唯一證據。
（二）公訴意旨固執證人黃荷雅於警詢及偵查中之證述，以證明
      被告於上開時、地拉扯、毆打告訴人之事實，惟證人黃荷
      雅於警詢時證稱：伊看到被告抓住告訴人的手腕，並聽到
      告訴人叫被告放手，伊就過去請被告放手，並試圖分開他
      們的手，但是被告抓得很緊，伊也分不開，後來爭吵越來
      越激烈，被告就抓告訴人的頭髮拉扯後撞在一起等語（見
      他卷第26頁)，復於偵訊時中證稱：伊聽到告訴人說你放
      手，請被告不要這樣，但被告越抓越緊，伊過去想要用手
      把被告的手拿開也沒有辦法，因為被告很大力，也不放手
      ，後來被告就用另一隻手拉扯告訴人，伊要阻止也沒有辦
      法，伊看到被告扯告訴人頭髮往後推擠告訴人，當時一陣
      混亂等語（見他卷第68頁)，足見證人黃荷雅於警詢及偵
      訊時僅證述有看到被告用手拉扯告訴人的頭髮一節，而未
      證及告訴人所指被告抓扯告訴人的臉部、用左手揮擊告訴
      人的臉部等節，則關於系爭傷害部分犯行，告訴人之指述
      與證人黃荷雅之證述，尚屬有間。況證人黃荷雅於原審審
      理時係證稱：現場真的太混亂，伊怎麼可能會看到怎麼去
      毆打，確實伊也沒有看到，但是伊可以很確定前面抓手這
      件事情。伊有看到被告拉著告訴人不放手，因為大家拉來
      拉去，再加上伊又過去，被告的動作又很大，告訴人又試
      圖反抗，結果大家都扯在一起。發生肢體衝突的當下，伊
      有無看到被告拉告訴人的頭髮，因為時間有點久，有點忘
      記了，但是伊印象最深就是應該是拉扯之中發生的，伊沒
      有看到被告拉告訴人頭髮撞牆什麼的等語（見原審卷二第
      90至93頁），核與證人李其翰於原審審理時所證稱：應該
      沒有人毆打，就是拉扯，然後大家就全部過來，互相拉開
      ，伊印象中被告是沒有空出手去抓告訴人，或是做一些明
      確傷害告訴人的動作，其實那時候場面很混亂，大家就趕
      快想要把彼此拉開。伊所謂的拉扯印象中就是彼此拉著彼
      此的手，握得很緊，然後伊等其他人就是想要拉開，最後
      終於拉開了，就是有拉了一陣子等語（見原審卷二第100
      至101頁），亦無不合，應屬可採。職是，要無足據證人
      黃荷雅於警詢及偵查中之證述，以佐證告訴人前揭關於系
      爭傷害部分犯行指述之真實性，亦不得徒憑證人黃荷雅於
      警詢及偵查中之證述，即作為論斷被告有公訴意旨所指系
      爭傷害部分犯行之憑佐。
（三）公訴意旨所憑上開長庚紀念醫院診斷證明書，則僅能證明
      告訴人受有上開傷害，而據上開文書無法證明告訴人所受
      之傷害，確係因被告之傷害行為所致，是尚無足以上開診
      斷證明書，即逕為不利被告之認定。
（四）公訴意旨復引證人黃荷雅提供之LINE對話紀錄內容（見他
      卷第37頁），以證明被告於翌(14)日凌晨以LINE軟體向證
      人黃荷雅（起訴書誤植為告訴人）表示：今天有沒有震撼
      教育等語。然案發當天被告有對告訴人為事實欄所示之傷
      害犯行，業經本院依據卷內相關事證認定詳如前述，而證
      人黃荷雅亦是在場之目擊者，基此，被告縱有於上開時間
      ，以LINE軟體向證人黃荷雅表示：今天有沒有震撼教育等
      語，仍難憑此逕論斷被告有系爭傷害部分犯行。
六、綜上所述，依卷存事證，尚無足證明被告有系爭傷害部分犯
    行，本應為被告無罪之諭知，惟公訴意旨認此部分起訴事實
    與被告前揭經本院諭知有罪之傷害部分，有實質上一罪關係
    ，爰不另為無罪之諭知。
據上論斷，應依刑事訴訟法第369 條第1 項前段、第364 條、第
299 條第1 項前段，刑法第277 條第1 項、第41條第1 項前段，
刑法施行法第1 條之1 第1 項，判決如主文。
本案經檢察官王如玉提起公訴，檢察官劉彥君提起上訴，檢察官
侯千姬到庭執行職務。 
中　　華　　民　　國　　110 　年　　4 　　月　　6 　　日
                  刑事第十九庭審判長法  官  曾淑華
                                    法  官  陳文貴
                                    法  官  王美玲
以上正本證明與原本無異。
如不服本判決，應於收受送達後20日內向本院提出上訴書狀，其
未敘述上訴之理由者並得於提起上訴後20日內向本院補提理由書
（均須按他造當事人之人數附繕本）「切勿逕送上級法院」。
                                    書記官  李逸翔
中　　華　　民　　國　　110 　年　　4 　　月　　6 　　日
附錄：本案論罪科刑法條全文
刑法第277條
傷害人之身體或健康者，處5年以下有期徒刑、拘役或50萬元以
下罰金。
犯前項之罪，因而致人於死者，處無期徒刑或7年以上有期徒刑
；致重傷者，處3年以上10年以下有期徒刑。